臺灣花蓮地方法院刑事判決　　　　　　　 95年度訴字第190號
公　訴　人　臺灣花蓮地方法院檢察署檢察官
被　　　告　壬○○
選任辯護人　簡燦賢律師
上列被告因傷害致死案件，經檢察官提起公訴（95年度偵字第13
76號），本院判決如下：
    主  文
壬○○傷害人之身體，因而致人於死，處有期徒刑捌年。
    事  實
一、緣辛○○與壬○○係男女朋友關係，於民國95年 2月23日凌
    晨 1時30分許，辛○○與其胞姐庚○○二人途經花蓮市○○○路之「好樂迪 KTV」店樓下時，遭乙○○、丁○○、黃家
    明、施顯耀、謝秉翰等人誤以為係傳播公司之伴唱小姐，而
    以言詞批評：「沒身材」、「裝清純」、「沒腰沒胸」等語
    。辛○○聞言心生不悅，遂以電話告知壬○○其遭到他人言
    語侮辱，壬○○聞訊，心生不滿，即邀同友人丁文一、涂政
    宏一同前往「好樂迪 KTV」店欲找乙○○等人理論。另施顯
    耀為壯聲勢，旋即以電話聯絡當時人正在花蓮市○○○路15
    號「金錢豹 KTV」店玩樂之己○○，請其趕來助陣，己○○
    應允後，再邀同在旁之其弟戊○○、友人莊博宇，由戊○○
    駕車，載戊○○、莊博宇二人一同趕至「好樂迪 KTV」店樓
    下後，先與乙○○等人發生口角後，壬○○隨即動手毆打施
    顯耀臉部，涂正宏、丁文一則亦朝施顯耀、謝秉翰攻擊（壬○○、涂正宏、丁文一涉嫌以上傷害部分，均未據告訴），
    施顯耀等人乃朝馬路逃跑，雙方發生追打至「好樂迪 KTV」
    店之馬路上，庚○○、辛○○見對方即乙○○等人人多勢眾
    ，又見後續之幫手己○○、莊博宇等人又駕車抵達，唯恐壬○○不敵，約於同日凌晨2時1分許，再由庚○○駕駛壬○○
    所有之車牌號碼 5511-GY號黑色自用小客車，駛至「好樂迪
    KTV」店接應壬○○離去，於同日2時6分3秒許，站在由西往
    東方向馬路上甫打完架之壬○○見狀，即招手示意庚○○將
    車駛至其站立處，庚○○隨依指示將車開至壬○○所處位置
    ，壬○○登車改換由其駕駛往東方向駛離。嗣壬○○一面駕
    車急於逃跑，一面又擔心友人丁文一下落不明，幾經思量下
    ，乃決意返回「好樂迪 KTV」店前接應丁文一，因之隨即在
    業已往東前行約18.9公尺處即至「花蓮電影城」前方處，將
    車輛掉頭作大迴轉，迴轉至對向車道即國聯五路由東往西之
    一般車道上，並以高速疾駛，甫行駛至國聯五路與國民七街
    交岔路口前，恰見當時趕到「好樂迪 KTV」店之戊○○、莊
    博宇等人，因見雙方衝突業已結束，各自人馬正四散離去，
    戊○○、莊博宇正一前一後（間隔約 7.3公尺）沿國聯五路
    92、94號前，由東往西方向之機車道慢步前行中。壬○○乃
    單獨心生傷害之犯意，於同日凌晨2時8分16秒許，將其所駕
    自小客車由一般車道偏移靠向機車道，朝步行中之戊○○、
    莊博宇撞擊。戊○○因行走在後，首先聽到後方傳來壬○○
    所駕自小客汽車急駛之聲音，立即回頭，並及時跳開閃避，
    方悻免於難，惟行走在前之莊博宇，聽見車聲而轉身查看時
    ，已閃避不及，遭壬○○所駕駛之上開自用小客車直接撞擊
    莊博宇之左、右小腿處，莊博宇之身體隨即因該撞擊力彈高
    至壬○○之車前擋風玻璃，再因重力掉落，頭部直接撞擊地
    面而受有左結膜溢血、左眼瞼呈浣熊眼、右胸外側部及右季
    肋部廣泛性條狀擦傷、左，右小腿骨折、左膝前部乙處瘀血
    、左小腿前部乙處擦傷、頭部外傷、顱內出血等傷害，雖經
    送醫急救，仍因傷重延至95年2月28日凌晨2時24分不治死亡
    。
二、案經花蓮縣警察局花蓮分局報告臺灣花蓮地方法院檢察署檢
    察官偵查起訴。
    理  由
一、訊據被告壬○○固供承有上開因聽聞其女友辛○○遭他人言
    語批評到場後，與施顯耀等人發生口角爭執，進而發生肢體
    衝突互毆，嗣駕車撞擊被害人莊博宇，致莊博宇受傷後不治
    死亡等情，然矢口否認有何故意傷害因而致人於死的犯行，
    辯稱：伊當時係要搭載路邊等候的友人，才會迴轉並駕車行
    駛在慢車道上，伊係不慎撞到被害人，並非故意駕車衝撞被
    害人，伊並無傷害致死之犯意云云。經查：
  (一)上開時、地被害人莊博宇遭被告駕車撞擊，因之受有左結膜
    溢血、左眼瞼呈浣熊眼、右胸外側部及右季肋部廣泛性條狀
    擦傷、左，右小腿骨折、左膝前部乙處瘀血、左小腿前部乙
    處擦傷、頭部外傷、顱內出血等傷害，送醫急救後仍因傷重
    不治，延至95年2月28日上午2時24分死亡等情，有臺灣花蓮
    地方法院檢察署檢察官督同法醫相驗明確，製有相驗筆錄、
    相驗屍體證明書、驗斷書、相驗照片 4張等附卷可稽（95年
    度相字第68號）；又被害人莊博宇之死亡原因，係因車禍導
    致顱內出血，除據臺灣花蓮地方法院檢察署法醫丙○○於驗
    斷書、相驗屍體證明書上記載明確外，鑑定人丙○○並於本
    院審理中證稱：本件由伊負責相驗死者之屍體，死者有左眼
    瞼出血、浣熊眼等顱內出血的特徵，死因是顱內出血，是由
    本件車禍造成的；另死者的左、右小腿有骨折，依伊相驗的
    經驗，左腿的骨折應該是被小車撞擊所致，伊可以確定死者
    是遭車子撞擊等語（本院卷第281至284頁），且均為被告所
    不爭執，足證被害人係因被告駕車撞擊而受傷並因此死亡，
    且被害人之死亡結果與被告駕車撞擊行為間確有因果關係，
    堪可認定。
  (二)惟應審究者，係被告是否係基於傷害之犯意，故意駕車撞擊
    被害人使其受傷致死？抑或僅係被告疏忽，駕車不慎而過失
    致被害人於死？關於本件係屬一般車禍（即過失傷害、過失
    致死）案件或刑事案件，鑑定人丙○○於本院審理中證稱：
    伊可以確定死者是遭車子撞擊，但是由正面、側面或背面撞
    擊，伊則無法判斷，而死者除了左小腿正面有擦傷、骨折外
    ，側面及背面都沒有傷痕；如果是一般車禍，伊會在死因上
    寫「意外」，但本件與一般車禍過失傷害之情形不同，伊認
    為尚須經其他刑事程序做確認，才在死因上寫「不詳」等語
    （本院卷第 284頁），顯見本件被害人之傷勢及死因，與一
    般過失傷害或過失致死之案件型態確屬有異。
  (三)而上開被告於駕車離開現場後，猛然迴轉並以高速疾駛，在
    途經交岔路口時偏向機車道，而直接撞擊行走在機車道上之
    被害人莊博宇致其受傷死亡等情，業據證人戊○○於本院審
    理中證稱：當時伊與莊博宇二人沿著汽車停車格的路邊走，
    莊博宇走在伊前方約 7公尺處，伊聽到車聲就往旁邊跳開，
    現場除了被告的車沒有其他車子，當時莊博宇有回頭看車，
    但伊沒有看到莊博宇做閃避的動作，後來莊博宇就被被告的
    車子直接撞上，莊博宇的身體被彈高撞到擋風玻璃，之後又
    掉到地上等語（95偵字第1376號卷第26至27頁、本院卷第12
    0頁、第 262至268頁）；證人丁○○於本院審理中證稱：案
    發當時伊在戊○○的後方，伊看到莊博宇是面向車子被撞，
    而且莊博宇被撞到飛起來，被告的車子撞到死者後有停一下
    ，但伊等要追上去時，被告又把車開走；伊當時的位置是在
    十字路口麵攤前，莊博宇被被告車子撞到的地點是機車道，
    伊雖無法判斷被告車速多快，但莊博宇被撞後飛起來的高度
    約一層樓高等語（本院卷第121頁、 第285至287頁），且經
    本院勘驗案發現場，並就被告車輛之迴轉半徑、迴轉後之行
    進方向、行駛距離與撞擊被害人之撞擊點做比對、模擬之結
    果，均與證人戊○○、丁○○所述情節相符，有勘驗現場筆
    錄及模擬照片附卷可稽（本院卷第119頁至142頁），足徵證
    人前揭證詞與事實相符，堪予採信。至證人戊○○另證稱：
    伊看到莊博宇被車撞到時應該是側身云云；及證人丁○○嗣
    於本院審理中改稱：莊博宇是側面被車子撞倒飛起來，應該
    不是正面云云，然均與莊博宇左小腿遭撞擊受傷處係「正面
    」之傷勢不符，詳如前述，且證人戊○○當時係行走於莊博
    宇之後，聽見被告之車聲後亦急於跳開、閃避，按理其於如
    此危急之情況下，自難苛責其觀看莊博宇之角度正確無訛，
    此部分應係時間久遠導致證人戊○○、丁○○記憶不復清晰
    ，惟不影響證人等上開證詞之可信性，應予敘明。
  (四)被告雖辯稱：伊當時迴轉的目的係要載朋友丁文一云云，惟
    已據證人丁文一於警詢、偵訊中證稱：伊沒看到被告是如何
    駕車撞被害人的，因當時伊已開車載涂政宏離開等語明確（
    警詢第14至15頁、95年度偵字第1376號卷第42頁），核與證
    人涂政宏於警詢、偵訊中證述：丁文一開車過來伊就搭他的
    車離開，沒有看見被告開車等情相符（警詢第 9頁、95年度
    偵字第1376號卷第42頁），是丁文一既於被告駕車撞擊被害
    人之前，即已先行開車搭載涂政宏離開現場，自無搭乘被告
    車輛之必要，被告上開辯稱顯屬無稽，已難採信。再被告駕
    車撞擊被害人之地點，係位於機車道上，此已據被告自承在
    卷（95年度偵字第1376號卷第52頁、本院卷第75頁），而經
    本院當庭播放勘驗扣案之案發現場監視器錄得之光碟1片，
    依光碟畫面顯示，被告於案發日凌晨2時6分16秒坐上其黑色
    小客車，於凌晨2時6分21秒駕車往前行駛，之後猛然迴轉，
    於凌晨2時6分37秒被告之車身已經迴正而行駛於正常車道上
    ，竟再故意改行機車道，嗣即撞擊被害人（惟撞擊時點之畫
    面，錄影帶並未錄得）等情，有本院勘驗筆錄 1份、光碟勘
    驗草稿二及光碟翻拍照面31張附卷可稽（本院卷第291頁、
    第296頁、 第297至307頁），被告既非於迴車過程不慎撞擊
    被害人，且其迴轉後已行駛於正常車道上，左側亦無需閃避
    之障礙物，按理當無偏離車道往右行駛於機車道上而撞擊被
    害人之理，足證被告係故意駕車衝撞被害人使其受傷，堪予
    認定。至證人辛○○、庚○○分別於本院審理中證稱：當時
    被告有做閃避之動作、車速並沒有很快、被告有踩煞車云云
    （本院卷第72至75頁、68至71頁），惟其二人於案發時均坐
    在被告車上，對於被告如何駕車撞擊被害人之過程當知之甚
    詳，然經交互詰問問及被告駕車撞擊被害人之過程，其等均
    證稱：伊等沒有看清楚云云，顯見其等上開證詞均避重就輕
    ，純係迴護被告之詞，自無從採為對被告有利之認定。
  (五)按刑法第277條第2項之傷害致人於死罪，依刑法第17條之規
    定，係以行為人對於結果之發生有預見之可能為要件，而該
    條所定「如行為人不能預見其發生時，不適用之」，係以客
    觀的預見可能性，為限定對於加重結果之因果關係。該能預
    見應以行為當時客觀存在之一般情形及行為後可能預見其發
    生之情形為基礎加以觀察，與行為人主觀上有無預見有別。
    換言之，所謂能預見乃以行為人客觀上能預見為已足，不以
    其主觀上有預見為必要。查本件被告於戊○○、莊博宇到場
    後，見對方人多勢眾，恐不敵而駕車逃離現場，途中因見戊○○、莊博宇行走於路旁，竟猛然迴轉，並以高速疾駛於機
    車道上而故意撞擊行走在路旁之莊博宇，導致莊博宇遭車輛
    撞擊後倒地受傷身亡，業經認定論述如前，而查高速行駛之
    汽車具有高度動能，撞擊力道強大，倘駕駛汽車撞擊人之身
    體，將使被撞者可能因人體重要器官如頭、胸、腹部遭直接
    撞擊而受傷，或因該等撞擊力而重心失衡倒地，頭、頸、胸
    、腹等重要部位衝撞地面而受傷，且極易因傷重而發生死亡
    之結果，此乃一般人基於日常生活經驗皆能預見之結果，又
    被告乃智能健全之成年人，其對於上開駕車直接撞擊人之身
    體可能造成之傷害及死亡結果，客觀上自無預見不能之情形
    ，詎被告仍駕車撞擊被害人受傷致死，自應負傷害致人於死
    之加重結果罪責。
  (六)再按殺人與傷害致死之區別，即在下手加害時有無死亡之預
    見而不違背其本意為斷，至受傷處所是否致命部位，及傷痕
    之多寡、輕重如何，雖足供認定有無殺意之參考，然究不能
    資為區別殺人與傷害之絕對標準。查本件被告與被害人莊博
    宇原本均不認識，於案發當日係因偶發原因在案發現場相遇
    ，素無仇怨嫌隙，又被告當日雖與對方人馬有互毆等肢體衝
    突，然於莊博宇、戊○○到場時，並未遭毆打等情，已據被
    告於本院審理時供承在卷，足見被告與被害人之間並無深仇
    大恨之糾結存在，參以被告當時係因見對方人多勢眾，恐己
    不敵而駕車逃離，途中因見對方人馬即被害人莊博宇等行走
    於路邊，一時氣憤，認有機可乘，始駕車撞擊莊博宇，被告
    因一時情緒反應而選擇以其所駕駛之交通工具攻擊被害人，
    事屬偶發，其欲以傷害被害人身體而教訓被害人之意思甚為
    明顯。況且，被害人受傷之部位及傷勢已如前述，並無前後
    反覆碾壓之傷痕，衡情果被告欲致被害人於死，於撞擊後應
    會駕車反覆碾壓被害人或為進一步之殺害行為，以確保被害
    人死亡之結果，惟被告均未為之，顯見被告並無殺害被害人
    之意思，應堪認定。公訴檢察官於本院審理中請求本院變更
    法條為殺人罪嫌云云，尚屬無據，應予敘明。
  (七)綜上所述，被告所辯純係事後避就卸責之詞，難以採信，事
    證明確，其前揭犯行，應堪認定。
二、按被告行為後，刑法固於95年7月1日修正施行，惟刑法第27
    7條第2項前段之規定並未經修正，並無實質法律效果之變更
    ，自無比較新舊法之餘地，應逕行適用修正後之刑法，合先
    敘明。核被告所為，係犯刑法第277條第2項前段之傷害致死
    罪。爰審酌被告僅因細故，即逞兇鬥狠，駕車衝撞被害人，
    使被害人受傷並肇致死亡之結果，造成無可挽回之遺憾，雖
    事後已與被害人家屬達成民事和解，惟犯後一再推卸罪責，
    始終未坦承犯行，未見有何悔過認錯之表現，態度欠佳，念
    其尚無犯罪前科，素行尚佳及其犯罪動機、目的、手段、智
    識程度等一切情狀，認檢察官具體求刑有期徒刑14年，猶屬
    過重，量處如主文所示之刑，以資懲儆。至扣案之被告所有
    車牌號碼5511-GY號自小客車1輛，雖係被告駕車撞傷被害人
    致死所用之物，然該自小客車之主要功能顯為交通運輸之用
    ，並非專供被告犯罪之工具，且該車之價值甚高，被告本件
    亦係因偶發因素始駕駛該車犯罪，衡諸比例原則，本院認尚
    無予以宣告沒收之必要，附此敘明。
據上論斷，應依刑事訴訟法第299條第1項前段，刑法第277條第2
項前段，判決如主文。
本案經檢察官甲○○到庭執行職務。
中　　華　　民　　國　　96　　年　　2 　　月　　5 　　日
　　　　　　          　      臺灣花蓮地方法院刑事第二庭
                              審判長法  官  李  豫  雙
                                    法  官  俞  秀  美
                                    法　官　林  韋  岑
上列正本證明與原本無異。
如對本判決不服，應於送達後10日內，向本院提出上訴狀。（應
抄附繕本）
                              書記官
中　　華　　民　　國　　96　　年　　2 　　月　　5 　　日
附錄本判決論罪科刑法條：
中華民國刑法第277條：
傷害人之身體或健康者，處3年以下有期徒刑、拘役或1,000元以
下罰金。
犯前項之罪因而致人於死者，處無期徒刑或7年以上有期徒刑；
致重傷者，處3年以上10年以下有期徒刑。
